臺北高等行政法院裁定
　　　　　　　　　　　　　　　　　　　93年度訴字第3782號
原　　　告　甲○○
訴訟代理人　許志嘉律師
被　　　告　臺北市政府建設局
代　表　人　林聖忠（局長）
上列當事人間因申租公有土地事件，原告不服臺北市政府中華民
國93年9月22日府訴字第09321300100號訴願決定，提起行政訴訟
，本院裁定如下：
    主  文
原告之訴駁回。
訴訟費用由原告負擔。
    理　由
一、按行政訴訟法第4條第1項規定：人民因中央或地方機關之違
    法行政處分，認為損害其權利或法律上之利益，經依訴願法
    提起訴願而不服其決定者，得向高等行政法院提起撤銷訴訟
    。而此所謂行政處分，依訴願法第3條第1項規定係指中央或
    地方機關就公法上具體事件所為之決定或其他公權力措施而
    對外直接發生法律效果之單方行政行為而言。又按「公法上
    之爭議，除法律別有規定外，得依本法提起行政訴訟。」行
    政訴訟法第2條定有明文。 是以，行政機關代表國家處理行
    政事務，如與人民因私權關係發生爭執，則屬於民事訴訟範
    圍，應向普通法院訴請裁判，非屬行政爭訟範圍。原告如對
    之提起行政爭訟，應認有訴訟事件不屬行政法院之權限情事
    ，依同法第107條第1項第1款裁定駁回之。
二、本件原告因申租公有土地事件不服被告民國（以下同）93年
    年9月22日府訴字第09321300100號函，提起訴願。經查該函
    略以：「主旨：有關　 台端等申請租用本市○○區○○段1
    小段17之1地號土地乙案…說明：…二、有關　 台端等無權
    占用本局經營士林區○○段○○段17之1地號市有土地乙案，
    前經臺灣士林地方法院88年11月9日判決本局勝訴有案 （85
    年度重訴字第191號）， 　台端等應拆屋還地，並經臺灣士
    林地方法院91年11月5日民事裁定准許17地號應更正為17之1
    地號土地，雖經臺灣高等法院92年2月26日民事裁定 　台端
    等抗告有理由，惟僅訴訟標的誤植，並不影響訴之正當性，
    且本局已另案訴訟中，　台端等前揭申請書說明二所言有關
    本件拆屋還地事件業已敗訴確定乙節，與事實不符，先予敘
    明。 三、另依中央法規森林法第8條針對公有林地得為出租
    之要件並據行政院農業委員會90年11月5日(90)農林字第900
    156202號之函釋略以： 私人住家或農舍不是森林法第8條得
    為出租之情形（如附件），故　台端旨揭申租乙案尚未符上
    開規定，且系爭地號土地本局已有使用計畫，本局業以90年
    6月13日北市建秘字第9022970500號及92年7月22日北市建秘
    字第09232704100號函（諒達）復　 台端在案。綜前，　台
    端等申請租用旨揭地號土地乙案，本局歉難同意，尚請諒察
    。」核其內容，係針對原告申請租用市有土地，立於市有土
    地管理機關之地位，在私法上所為之說明，尚不對外發生准
    駁之法律上效果，即難謂其屬行政處分性質。訴願決定以上
    開函非屬行政處分，不予受理，即無不合。又，縱認本件係
    原告向被告申租市有土地，經被告以上開函文拒絕，惟兩造
    所產生之爭執，係屬私權爭執，原告誤向無審判權之本院起
    訴，揆諸前揭說明， 即有行政訴訟法第107條第1項第1款不
    合法之情事。從而，原告提起行政訴訟，訴請撤銷訴願決定
    及原處分，且被告就「台北市○○區○○段1小段17之1地號
    土地」應為准許出租予原告之處分，顯非合法，應予駁回。
三、依行政訴訟法第107條第1項第1款、第10款、第104條，民事
    訴訟法第95條、第78條，裁定如主文。
中　　華　　民　　國　　94　　年　　3　 　月　　31  　日
   　　　　                第四庭審判長法    官 徐瑞晃
           　　　　                    法    官 李得灶
                   　　　　            法    官 吳慧娟
上為正本係照原本作成。
如不服本裁定，應於送達後10日內向本院提出抗告狀（須按他造
人數附繕本）。
中　　華　　民　　國　　94　　年　　3　 　月　　31  　日
           　　　　　　　　　　　　　　書 記 官 劉道文
